【裁判字號】    89,上易,2533
【裁判日期】    891213
【裁判案由】    詐欺
【裁判全文】
臺灣高等法院臺中分院刑事判決                  八十九年度上易字第二五三三號
      上  訴  人
      即  被  告  洪崑源
      自  訴  人  甲○○
右上訴人因詐欺案件，不服台灣彰化地方法院八十九年度自字第四○號八十九年九月
十五日第一審判決，提起上訴，本院判決如左：
      主  文
原判決撤銷
洪崑源無罪。
      理  由
一、自訴意旨略以：上訴人即被告洪崑源（下稱被告）於八十三年間擔任代書業務，
    於八十三年七月十三日受自訴人甲○○（下稱自訴人）委託，以每坪新台幣（以
    下同）一萬三千元之價格出售土地，若被告以較高價出售，其差額歸被告所有。
    上開土地由被告與陳石之子陳緯峻、陳雪民共同出資二百八十萬元購買，被告出
    資七十萬元。上開土地於八十三年十二月三十一日移轉登記予陳石。嗣被告另受
    自訴人之託出售另筆土地未果，須賠付違約金，經結算後，被告應給付自訴人六
    十三萬元。詎被告為圖得財產上不法之利益，無給付該項款項之意思，簽發付款
    人彰化市第一信用合作社華山分社、發票日八十四年五月三十日、面額六十三萬
    元之支票一紙，以資虛應，屆期提示，未獲兌現，再簽發八十四年六月十五日期
    、同額支票搪塞，屆期仍未兌現，因認被告涉有詐欺得利罪嫌云云。
二、自訴人認被告涉有詐欺得利犯行，無非以被告積欠款項，一再要求延期，均未兌
    現為其論據。被告對於積欠自訴人款項之事實，固坦承不諱，但堅決否認有何詐
    欺得利犯行，辯稱伊係因為經濟不好，無力清償，並非有不法得利之意圖等語。
三、按犯罪事實應依證據認定之，無證據不得推定其犯罪事實，刑事訴訟法第一百五
    十四條定有明文。所謂犯罪事實之證據，係指足以認定被告確有犯罪行為之積極
    證據而言，該項證據且須適合被告犯罪事實之認定，始得採為斷罪資料（最高法
    院二十九年上字第三一○五號、五十三年台上字第二七五○判例參照）。又按自
    訴人之自訴，係以使被告受刑事訴追為目的，是其陳述是否與事實相符，仍應調
    查其他證據，以資審認（最高法院五十二年度台上字第一三○○號判例參照）。
四、經查，被告向自訴人購買土地，已清償自訴人三十萬元，並與自訴人成立和解，
    願就餘款分期清償自訴人；自訴人於本院審理時，並表示被告確係無財力，致無
    法清償，已與被告成立和解，被告已清償部分款項等語。自訴人之指訴前後不一
    ，顯有瑕疵，自難憑自訴人之指訴，認被告有不法得利之詐欺意圖。此外，本院
    又查無證據，足以證明被告有何詐欺得利之犯行，其犯罪不能證明。原審未予詳
    查，認被告有刑法第三百三十九條第二項之詐欺得利犯行，認事尚有未妥。被告
    上訴意旨，否認犯罪，指摘原審判決不當為有理由。應由本院將原審判決撤銷，
    自為無罪之諭知。
據上論結，應依刑事訴訟法第三百六十九條第一項前段、第三百六十四條、第三百四
十三條、第三百零一條第一項，判決如主文。
中      華      民      國    八十九    年    十二    月      十三      日
                                  臺灣高等法院臺中分院刑事第九庭
                                        審判長法  官  胡  森  田
                                              法  官  康  應  龍
                                              法  官  趙  春  碧
右正本證明與原本無異。
不得上訴。
    書記官  廖  來  信
中      華      民      國     八十九     年     十二     月    十四    日
                                                                        Ｄ
不得上訴。


司法院資訊處製作；財團法人民間司法改革基金會備份。
